臺灣高雄地方法院交通事件裁定　　　　 96年度交聲字第133號
原處分機關　高雄市政府
異　議　人
即受處分人　甲○○
上列受處分人因違反道路交通管理處罰條例案件，對於高雄市政
府民國96年2 月6 日所為之高市府交裁字第裁32-B00000000號裁
決聲明異議，本院裁定如下：
    主  文
原處分關於甲○○酒精濃度超過規定標準而駕車部分撤銷。
甲○○酒精濃度超過規定標準而駕車，應接受道路交通安全講習
。
    理  由
一、聲明異議意旨略以：異議人即受處分人甲○○於民國（下同
    ）96年1 月6 日凌晨0 時45分許，酒後騎乘車號NA3-256 號
    重型機車，行經旗楠路692 號前時不慎摔倒，經警到場處理
    ，測得呼氣酒精濃度達每公升1 毫克而提出舉發，惟異議人
    係駕駛機車違規，不應依駕駛汽車違規之情形來處罰，且異
    議人以開大卡車為業，若駕照遭到吊扣，全家生計會出現問
    題，爰聲明異議等語（聲明異議範圍不含領有小型車駕駛執
    照駕駛重型機器腳踏車部分）。
二、按汽車（包括機器腳踏車）駕駛人，駕駛汽車經測試檢定，
    酒精濃度超過規定標準者，處新臺幣（下同）1 萬5 千元以
    上6 萬元以下罰鍰，並當場移置保管其車輛及吊扣其駕駛執
    照1 年；因而肇事致人受傷者，並吊扣其駕駛執照2 年；致
    人重傷或死亡者，吊銷其駕駛執照，並不得再考領。上開情
    形，駕駛人並應接受道路交通安全講習。道路交通管理處罰
    條例第35條第1 項第1 款、第24條第1 項第2 款分別定有明
    文。再按94年2 月5 日公布、95年2 月5 日施行之行政罰法
    第26條規定：「一行為同時觸犯刑事法律及違反行政法上義
    務規定者，依刑事法律處罰之。但其行為應處以其他種類行
    政罰或得沒入之物而未經法院宣告沒收者，亦得裁處之。前
    項行為如經不起訴處分或為無罪、免訴、不受理、不付審理
    之裁判確定者，得依違反行政法上之義務規定裁處之。」同
    法第1 條規定：「違反行政法上義務而受罰鍰、沒入或其他
    種類行政罰之處罰時，適用本法。但其他法律有特別規定者
    ，從其規定。」而上開道路交通管理處罰條例第35條第1 項
    第1 款規定，係對行為人違反行政法上義務規定之裁處，且
    該條例關於一行為同時觸犯刑事法律及違反行政法上義務規
    定者，並無特別規定，故若汽車駕駛人1 個酒後駕駛汽車行
    為，經測試檢定酒精濃度超過規定標準，而同時涉有刑法第
    185 條之3 公共危險罪嫌時，道路交通管理處罰機關除有行
    政罰法第26條第1 項但書得處以其他種類行政罰者之情形，
    得裁處其他種類行政罰外，關於罰鍰部分，即應依上開行政
    罰法第26條及道路交通管理處罰條例第10條規定移送地方法
    院檢察署處理，除於移送後再有上開行政罰法第26條第2 項
    得依違反行政法上義務規定裁處之情形外，即不得逕依道路
    交通管理處罰條例第35條第1 項第1 款規定，裁處行為人罰
    鍰之行政罰。
三、經查，本件異議人曾於上開時、地，在飲酒後呼氣酒精濃度
    達每公升1 毫克情形下，因騎乘車號NA3-256 號重型機車自
    行摔倒而為警查獲，並由原處分機關以駕駛人酒精濃度超過
    規定標準為由，裁處罰鍰4 萬5 千元並吊扣駕照12個月等事
    實，業據異議人自承在卷，並有高雄市政府警察局舉發違反
    道路交通管理事件通知單、高雄市○○○○道路交通管理事
    件裁決書各1 紙附卷可稽，堪認屬實。惟異議人上開酒後駕
    車之行為因涉犯刑法第185 條之3 公共危險罪，業經移送臺
    灣高雄地方法院檢察署處理，並經該署檢察官於96年3 月23
    日以96年度偵字第6138號為緩起訴處分（緩起訴期間為1 年
    ），依職權送再議後，於同年4 月17日駁回再議確定，緩起
    訴期間目前尚未屆滿，此有上開緩起訴處分書、臺灣高等法
    院被告前案紀錄表在卷可憑，故異議人上開酒後駕車經測試
    檢定超過規定標準之行為，顯然係一行為同時觸犯刑事法律
    及違反行政法上義務規定者，而有行政罰法第26條規定之適
    用，原處分機關除依該條第1 項規定但書得處以其他種類行
    政罰外，應依道路交通管理處罰條例第10條規定，將異議人
    移送該管地方法院檢察署處理，而不得逕予裁處罰鍰之處罰
    。準此，原處分機關逕對異議人為上開罰鍰之處罰，尚有未
    合。
四、又關於吊扣駕駛執照12個月部分，異議人並無重型機車駕駛
    執照，僅有普通大貨車駕駛執照，而原處分機關執行吊扣駕
    駛執照之處分時，係要求吊扣異議人普通大貨車駕駛執照等
    事實，有高雄市政府96年3月16日高市交裁字第0960009779
    號函、交通部公路總局高雄區監理所96年3 月14日高監駕字
    第0960008399號函、證號查詢汽車駕駛人表各1 紙在卷足憑
    。而道路交通管理處罰條例第68條曾於94年12月14日修正公
    布，並自95年3 月1 日開始施行，原條文規定：「汽車駕駛
    人，因違反本條例及道路交通安全規則之規定，受吊扣或吊
    銷駕駛執照處分時，吊扣或吊銷其持有各級車類之駕駛執照
    」，修正後改為：「汽車駕駛人，因違反本條例及道路交通
    安全規則之規定，受吊銷駕駛執照處分時，吊銷其持有各級
    車類之駕駛執照」。觀其提案修正理由「原條文將違法或違
    規駕駛人所持有各級車類之駕駛執照一併吊扣或吊銷失之過
    酷，影響人民工作及生活甚鉅，爰修正之」（詳卷附立法院
    公報第94卷第70期院會紀錄第138 頁），顯見依現行道路交
    通管理處罰條例規定，不得吊扣駕駛人所持有他級駕駛執照
    。從而，於為吊扣駕駛人駕駛執照之處分時，自僅得吊扣駕
    駛人違規時所駕駛該級車類之駕駛執照，以限制其繼續駕駛
    該級車類行駛道路之權利，如異議人係無照駕駛重型機車，
    僅能依無照駕駛裁處，不能再吊扣其普通大貨車駕駛執照。
    從而，原處分機關關於吊扣異議人駕駛執照12個月之處分，
    僅能吊扣異議人重型機車之駕駛執照，不得代以吊扣其普通
    大貨車之駕駛執照，而異議人既無重型機車駕駛執照可供吊
    扣，該部分處分無法執行，本院即無從予以維持。
五、綜上所述，原處分機關以異議人酒精濃度超過規定標準而駕
    車為由，對其裁處罰鍰並吊扣駕駛執照12個月，均有違誤，
    異議人提出本件聲明異議，非無理由，原處分機關關於此部
    分之處分自應予以撤銷。惟異議人上開酒後駕車違反道路交
    通管理處罰條例第35條第1 項第1 款之行為，應施以道路安
    全交通講習，已如前述，該項講習屬行政罰法第26條第1 項
    但書所規定之「其他種類行政罰」，原處分機關所為之違反
    道路交通管理事件裁決書上，竟未見裁處施以道路安全交通
    講習，與法亦有不合，故本院撤銷原處分後，諭知異議人如
    主文第2 項所示之處罰，以期適法。
六、依道路交通案件處理辦法第20條，裁定如主文。
中　　華　　民　　國　　96　　年　　10 　　月　　3　　日
                        交通法庭　法　官  楊筑婷
以上正本證明與原本無異。
如不服本裁定，應於收受送達後5 日內向本院提出抗告狀。
中　　華　　民　　國　　96　　年　　10　　月　　3 　　日
　　　　　　　　　　　　　　  　　書記官　林靜慧
